臺灣高雄地方法院民事判決　　　　　　　　　　　　　　九十四年度親字第一二號
　　原　　　告　丙○○
　　被　　　告　乙○○
　　　　兼
　　法定代理人　甲○○
右當事人間否認子女事件，本院判決如左：
    主    文
原告之訴駁回。
訴訟費用由原告負擔。
    事實及理由
一、原告起訴略以：原告與被告甲○○原為夫妻，二人已於民國八十七年八月一日協
    議離婚，原告於同年月二十日產下之被告乙○○並非原告自被告甲○○受胎所生
    之女，惟因被告乙○○之受胎期間係在原告與被告甲○○婚姻關係存續中，依法
    仍推定為被告甲○○之婚生子女，爰依民法第一千零六十三條規定，請求確認被
    告乙○○非原告自被告甲○○受胎所生之婚生子女等語。
二、按「妻之受胎，係在婚姻關係存續中者，推定其所生子女為婚生子女。前項推定
    ，如夫妻之一方能證明妻非自夫受胎者，得提起否認之訴。但應於知悉子女出生
    之日起，一年內為之。」民法第一千零六十三條定有明文。故夫妻之一方對受婚
    生推定之子女，主張非自夫受胎所生而提起否認之訴，應於知悉子女出生之日起
    ，一年內為之，逾此期間，即不得為之。
三、經查，原告前開主張，雖據其提出
    十七年八月二十日分娩產下之女，原告應於當時即知悉被告乙○○之出生，此乃
    當然之理。是以，原告自知悉被告乙○○出生之日起（即八十七年八月二十日）
    ，距其於九十四年一月十九日提起本件否認子女訴訟，顯然已逾前開民法第一千
    零六十三條第二項所定得提起否認子女之訴之一年期間，揆諸前揭說明，原告自
    不得再提起否認子女之訴，故其提起本件訴訟，於法不合，顯無理由，本院得不
    經言詞辯論，逕以判決駁回之。
四、惟有實務見解認為，現行民事訴訟法中親子關係事件之規定，雖未定有確認親子
    關係訴訟之類型，而確認親子關係存否之訴，雖以事實上血緣為基礎，惟係以法
    律上之父母子女地位是否存在為訴訟標的，且涉及相關當事人身分關係之確定，
    同時對於例如親權、扶養、法定代理甚至繼承等法律關係之成立或存在與否，皆
    產生重要之關連，所牽涉者並非僅係單純法律事實之確認，故倘有確認之利益，
    應得提起確認之訴。況民事訴訟法第二百四十七條關於確認之訴，亦已修正擴大
    其適用之範圍，而包括法律關係基礎事實存否之訴。是衡諸現今醫學科技足以鑑
    定親子間之血緣關係，並參以身分關係確定之重要性及上開民事訴訟法第二百四
    十七條擴大確認之訴適用範圍之立法意旨，應有准許確認親子關係存否之訴之必
    要，以解決任何不明之親子關係，以杜爭執，並維持家庭間之信賴與和諧（見臺
    灣高等法院暨所屬法院八十六年法律座談會彙編曾採此見解）。又認為妻於婚姻
    關係中自他人受胎所生之子，雖依法推定為夫之婚生子，但此種推定僅屬法律上
    擬制，應得以反證推翻。即使夫妻依民法第一千零六十三條第二項規定提起否認
    子女之訴之一年除斥期間已過，該受婚生推定之子女，應仍得提起確認親子關係
    不存在之訴（參考九十一司法院家事事件處理研究會法律問題研究報告）。再者
    ，近期司法院大法官釋字第五八七號解釋意旨，復認為現行民法第一千零六十三
    條第二項規定，僅夫妻之一方得提起否認子女，子女本身則無獨立提起否認之訴
    之資格，使子女之訴訟權受到不當限制，與憲法保障人格權及訴訟權之意旨不符
    ，上開規定應檢討改進等情，故兩造如就親子關係有所爭執，自可依前揭實務見
    解及大法官釋字第五八七號解釋意旨，應另循法律途徑救濟之，附此敘明。
五、據上論結，本件原告之訴，顯無理由，依民事訴訟法第二百四十九條第二項、第
    七十八條，判決如主文。
中　　　華　　　民　　　國　　九十四　　年　　　一　　　月　　二十八　　日
                              臺灣高雄地方法院家事法庭
                                  法　    官  陳淑卿
右正本證明與原本無異。
如不服本判決，應於送達後廿日內，向本院提出上訴狀。
中　　　華　　　民　　　國　　九十四　　年　　　一　　　月　　二十八　　日
　　　　　　　　　　　　　　　　　法院書記官 王少玲
